【裁判字號】    97,訴,1985
【裁判日期】    980630
【裁判案由】    毒品危害防制條例
【裁判全文】
臺灣板橋地方法院刑事判決              97年度訴字第1985號
公  訴  人  臺灣板橋地方法院檢察署檢察官
被      告  甲○○
選任辯護人  高雪琴  律師
上列被告因違反毒品危害防治條例案件，經檢察官提起公訴（96
年度偵字第29394 號），本院判決如下：
    主  文
甲○○共同販賣第二級毒品未遂，處有期徒刑伍年陸月。扣案之
第二級毒品甲基安非他命（總驗餘淨重陸點零伍陸公克）肆包
均沒收銷毀之，扣案之包裝袋肆個及行動電話（含0000000000號
SIM 卡壹張）壹具均沒收。
    事  實
一、甲○○、乙○○（另為通緝中）均明知甲基安非他命係毒品
    危害防制條例所列之第二級毒品，不得販賣、持有之，竟基
    於販賣第二級毒品甲基安非他命（下稱甲基安非他命）牟利
    之犯意聯絡，於民國（下同）96年12月5 日上午10時許，由
    乙○○在其臺北縣土城市○○街21巷4 號4 樓住處，以電腦
    進入UT網際空間之聊天室，以「最愛㊣糖ㄦ」為暱稱，散布
    有意販賣甲基安非他命之訊息，經臺北縣政府警察局板橋分
    局警員丙○○在該聊天室與其交談，並佯稱有意購買甲基安
    非他命，至同日下午5 時33分許，乙○○即以其所有000000
    0000號行動電話，傳送簡訊「我問好了！一個3800要拿一萬
    就三個！要嗎？朋友剛好有」予丙○○，亦即欲以新台幣（
    下同）1 萬元之價格販賣甲基安非他命予丙○○，雙方並約
    定當日晚間8 時許，在臺北縣土城市○○街21巷口見面交易
    。嗣於同日晚間8 時許，乙○○、丙○○在上址碰面，經乙○○確認丙○○確欲購買甲基安非他命後，即示意早一步攜
    帶甲基安非他命到達現場附近之甲○○現身，俟甲○○騎乘
    機車出現，以手勢示意丙○○前來交易時，丙○○隨即上前
    表明警察身分，並當場逮捕甲○○、乙○○，並自甲○○之
    隨身包包上扣得第二級毒品甲基安非他命4 包（總淨重6.03
    6 公克）及甲○○所有之電子磅秤乙台等物及乙○○所有上
    開行動電話乙支（含0000000000號SIM 卡乙張）。
二、案經臺北縣政府警察局板橋分局報告臺灣板橋地方法院檢察
    署檢察官偵查起訴偵辦。
    理  由
一、證據能力部分：
    按「被告以外之人於審判外之言詞或書面陳述，除法律有規
    定者外，不得作為證據」、「被告以外之人於檢察事務官、
    司法警察官或司法警察調查中所為之陳述，與審判中不符時
    ，其先前之陳述具有較可信之特別情況，且為證明犯罪事實
    存否所必要者，得為證據。」，刑事訴訟法第159 條第1 項
    、第159 條之2 分別定有明文。查證人乙○○雖曾於警詢時
    證述，然於審判時皆未到庭作證，揆諸前揭法條所示及立法
    精神，為保障被告訴訟上之防禦權，其警詢之證述自無證據
    能力。次按「被告以外之人於審判外之言詞或書面陳述，除
    法律有規定者外，不得作為證據」、「被告以外之人於偵查
    中向檢察官所為陳述，除顯有不可信之情況者外，得為證據
    」刑事訴訟法第159 條第1 項、第159 條之1 第2 項定有明
    文，因實務運作上，檢察官於偵查中向被告以外之人所取得
    之陳述，原則上均能遵守法律規定，不致違法取供，其可信
    度極高，職是，被告以外之人前於偵查中已具結而為證述，
    除反對該項供述得具有證據能力之一方，已釋明「顯有不可
    信之情況」之理由外，應認其陳述具有證據能力。而被告及
    辯護人並未就就證人乙○○、證人丙○○於偵查時之證述顯
    有不可信之情形為釋明，且經本院審酌，證人於偵查時之供
    述，並無任何顯不可信之情形，揆諸上開法條規定，應認其
    於偵查時之供述，具有證據能力。
二、訊據被告甲○○固坦承其於96年12月5 日晚間8 時許，在臺
    北縣土城市○○街21巷口，由其身上被警方查扣上開甲基安
    非他命4 包、電子磅秤乙臺及行動電話乙具，惟矢口否認有
    上開犯行，辯稱：伊於案發當日下午正在家裡睡覺時，接到
    乙○○之電話，告知其已經搬家到土城了，問是否要去她家
    玩，因此約定晚點等伊到達土城市○○街21巷巷口，再撥打
    電話予乙○○。然晚間嗣伊騎乘機車到達該處，即見乙○○
    與一名男子正在馬路邊談話，因不認識該名男子，於是將機
    車停在旁邊，當時其停機車之位置大約距離乙○○等人約二
    部轎車之距離，伊就在該處抽菸，然後馬上就被警察拉下車
    了。且在其包包裡所扣得之安非他命4 包，係伊於被查獲前
    一、二天前於土城明德路向一名叫「阿德」之男子，以1800
    0 元向其購買，均係伊自己要吸食的云云，茲為置辯。惟查
    ：證人即同案被告乙○○於偵查時到庭證述：「（問：為何
    甲○○會到那邊？）我打電話給他來土城延吉路的家這邊。
    」、「（問：為何會在警局講說是你打電話跟甲○○說找到
    買家？叫甲○○帶貨過來？）甲○○叫我不要咬他。警局內
    所講是事實。我剛很害怕，沒有這種經驗」、「（問：到底
    是何回事？）是甲○○委託我上網幫她找客人，我就上網打
    暱稱，有用毒品的人就看的出這個外號，我就上網認識抓甲○○的警察，內容跟電話中都有談到要交易安非他命，幫他
    約甲○○到延吉街21巷巷口…我過去問對方要不要這個東西
    ，對方點個頭，甲○○就出來了，對方就說他是警察，甲○○就被抓了。」及「（問：跟對方約在延吉街見面後，怎麼
    連絡甲○○？）要跟我交易的人跟我說他快要到了，我就打
    電話到甲○○的0916電話。電話在我手機內」等語（詳見96
    年度偵字第29394 號偵查卷第62頁）核與證人即丙○○於偵
    查、審判時證述：伊係於執行網路巡邏任務時看到乙○○所
    使用之暱稱，該暱稱具有暗示販賣毒品之意思，經與其經網
    路交談，及互留行動電話號碼後，約定於96年12月5 日晚間
    8 點許於土城市○○街21巷巷口進行交易，抵達時僅看見乙○○一人，經其確認伊要購買後，便要伊等待其朋友拿過來
    ，不久被告甲○○即騎機車出現，並向伊表示要錢之意思，
    便假裝要拿錢給他，趁機將他從機車上捉下來等語。（詳見
    96年度偵字第29394 號偵查卷第78、79頁及本院98年1 月6
    日審判筆錄第4 頁）情節相符，且證人即共同被告乙○○於
    警詢、偵查時皆已坦承其經由網路販賣第二級毒品甲基安非
    他命等情，則被告是否入罪對其罪責均無影響，因而證人乙○○實無誣陷被告於罪之虞。復有臺北縣政府警察局板橋分
    局搜索扣押筆錄、扣押物品目錄表各1 份、簡訊內容翻拍照
    片1 張、交通部民用航空局醫務中心毒品鑑定書1 紙、UT網
    際空間聊天室之對話紀錄1 份、現場查獲照片2 張及扣案物
    品照片6 張在卷可稽，並有扣案之第二級毒品甲基安非他命
    4 包（淨重6.036 公克）、電子磅秤1 臺及行動電話1 支（
    含0000 000000 號門號卡），可資佐證。
三、被告雖辯稱於96年12月5 日係乙○○要伊去她家玩，而於當
    日晚間8 點許到達該土城市○○街21巷巷口，見到乙○○與
    一名男子在談話，因與該名男子素不相識，因而伊將機車停
    在距離2 人約2 部轎車車身距離之處，背對乙○○2 人，在
    機車上抽菸。然就此部分事實，被告先於警詢之中供稱：「
    我是因小蘋（即乙○○）打電話告訴我他有朋友要購買毒品
    安非他命，於是我就到…臺北縣土城市○○街21巷要與小蘋
    毒品交易。」（詳見96年度偵字第29394 號偵查卷第7 頁）
    ，嗣於偵查中改稱：「（問：到底是否你叫乙○○上網賣安
    非他命？）我不知道他上網這件事。」、「（問：在查獲地
    前多久和乙○○連絡？）應該是當日晚間6 點多…他問我有
    沒有東西，我說身上沒有，他問我拿不拿的到，我說我問問
    看，我問乙○○要多少錢，他說他要一萬元，我說不然我也
    湊一萬，我向別人拿二萬，叫她等一下。」及「（問：從何
    地到查緝地？）我去土城市○○路找一位綽號阿德的男子拿
    安非他命後，就直接過去，我給阿德二萬元」等語（詳見96
    年度偵字第29394 號偵查卷第89頁），後於本院審理時又以
    上揭理由置為抗辯，可知被告前後所述顯有不同，則被告所
    辯是否可採，實有疑問。再證人即共犯乙○○已於偵查時證
    述：要跟伊進行交易的人跟伊說快到了，伊就打電話給被告
    甲○○，他就先過來到旁邊，等到交易的人到了，伊就叫他
    出來（詳見96年度偵字第29394 號偵查卷第62頁）等語，另
    參酌證人即警察丙○○於審判時到庭證述：「（問：當甲○○騎機車到現場的時候，他跟現場該名女子有交談或是做任
    何動作嗎？）有，他們先交談。」、「（問：他們談話的內
    容？）因為我聽不到，所以我不知談話的內容為何。然後才
    對我比要錢的動作。」、「（問：當時甲○○比這個動作後
    ，你做何反應？）我假裝要掏錢給他並且接近他，看他包包
    裡面到底是什麼東西。」及「（問：所以被告甲○○並沒有
    主動把包包拿給你，是你主動接近他去看他包包內的東西？
    ）當時是甲○○叫我過去，他當時對我比要錢的動作，所以
    我就接近他，因為他包包口是打開的，他一手拉開拉鍊，另
    一手撐開包包的開口，他有故意要給我看包包內的意思。」
    （見本院卷98年1 月6 日審判筆錄第6 、7 頁）等語。可知
    被告於案發當日確實有跟員警丙○○接觸，甚至有打開其包
    包讓證人觀視之舉動，而非如其所辯當時僅係背對著乙○○
    及證人丙○○在一旁抽菸，被告辯稱未與上開2 人接觸一事
    ，不足採信。又被告辯稱當日伊並未打電話予乙○○，而係
    乙○○在伊於96年12月5 日下午於家中睡覺時，打電話給伊
    要伊去她家玩。另被告雖稱手機號碼0000000000之電話並非
    伊所有，而係其朋友所有，然被告於迭於警詢、偵查及本院
    審理時皆稱於案發當日下午，乙○○係撥打0000000000之電
    話號碼予其，且自承該門號之手機係其朋友放在該處，而因
    其所有之手機號碼因未繳納電信費而無法使用，因而曾以該
    門號之電話撥打，可證當日被告使用之手機確為0000000000
    之電話無誤，然依乙○○所用之電話號碼0000000000之手機
    ，該門號之雙向通聯記錄所示（詳見96年度偵字第29394 號
    偵查卷第96至99頁），於96年12月5 日由0000000000之電話
    號碼分別於當日下午1 點51分、下午2 點45分、下午5 點50
    分、晚間6 點15分、晚間6 點32分及晚間6 點46分撥打至00
    00000000之手機號碼；而當日0000000000之手機則係於下午
    5 點45分曾撥打電話予0000000000之電話號碼。由此可證，
    被告當日曾多次撥打電話予乙○○，其辯稱當日僅由乙○○
    撥打與其一事，顯不屬實，而由雙方聯絡之頻繁，更可佐證
    共犯乙○○所稱當日其為販賣毒品一事，而與被告確認、連
    絡一事屬實。再被告身上所被查獲之第二級毒品甲基安非他
    命4 包（共淨重6.036 公克）、電子磅秤1 臺，亦據被告坦
    承為其所有，被告於本院審理時雖辯稱該毒品係伊於案發前
    1 、2 天在臺北縣土城市○○路上一間網咖以18000 元向綽
    號「阿德」之男子購買，係要自己吸食之用；然被告於警詢
    時稱該毒品查獲之毒品係於95年12月2 日於臺北縣三重市天
    台以20000 元之代價向阿德購買8 公克之安非他命（詳見96
    年度偵字第29394 號偵查卷第8 頁），係要販賣與乙○○之
    用；另於偵查時稱係於案發當日乙○○問伊是否有安非他命
    ，伊就以20000 元之代價向阿德購買4 包安非他命，其中2
    包係幫乙○○拿的（詳見96年度偵字第29394 號偵查卷第83
    頁）。可知被告就毒品之來源、數量、購買時間及購買動機
    於警詢、偵查，甚而本院審理時皆有所不同，更可證被告所
    辯係要自己吸食之用，是否屬實甚有疑義，且被告被查獲時
    ，身上之甲基安非他命共有4 包，而其包裝分為1 大包及3
    小包，被告對此雖辯稱，係向阿德購買時，阿德交予伊即是
    如此包裝，然就此部份事實，被告對於購買之來源、數量及
    購買時間，皆交代不清而難以採信，已如前述。且誠如被告
    所言係要自己吸食之用，為何要分為1 大包3 小包。再參酌
    證人丙○○到庭證述：當時乙○○曾傳簡訊表示1 個3800；
    3 個10000 ，並有簡訊之翻拍照片在卷可查（詳見96年度偵
    字第29394 號偵查卷第84頁），其約定內容又恰如被告被查
    獲時，身上甲基安非他命之包裝方式，更可進一步認定被告
    身上之毒品係用來販售之用。依此，被告所辯毒品係供自己
    所用及案發當日僅係去找乙○○一事皆不足採，且被告所辯
    皆與常情不相符合亦如前述，則被告上揭所辯當係屬欲逃脫
    其罪責、事後卸責之詞，皆不足採信，被告犯行洵堪認定。
四、核被告甲○○所為，係犯毒品危害防制條例第4 條第6 項、
    第2 項之販賣第二級毒品未遂罪。查本件係由喬裝買客之員
    警丙○○與同案被告乙○○議定交易甲基安非他命，因員警
    實無購買上開毒品之真意，為未遂犯，應依刑法第25條第2
    項之規定，按既遂犯之刑減輕之。又被告甲○○與同案被告
    乙○○間就上開犯行，有主觀上之犯意聯絡及客觀上之行為
    分擔，為共同正犯。爰審酌毒品均具成癮性，施用者多難以
    自拔，時有為求施用毒品而另涉刑案，其危害社會治安甚鉅
    。而被告為求個人私利，不惜鋌而走險，販賣毒品以營利，
    其心可議，惟衡其販賣毒品次數僅一，且實際並未完成交易
    ，販毒行為尚屬未遂，情節較為輕微，暨其犯罪手段、方法
    、犯罪後否認犯行，態度不佳等一切情狀，量處如主文所示
    之刑，以示懲儆。
五、扣案甲基安非他命4 包（總淨重6.036 公克，因鑑析用罄0.
    0004公克，總驗餘淨重6.0356公克），經交通部民用航空局
    航空醫務中心鑑定結果，確含有甲基安非他命成份，此有該
    中心97年3 月4 日航藥鑑字第0971139 號鑑定書1 份在卷可
    參，屬第二級毒品，應依毒品危害防制條例第18條第1 項前
    段之規定，宣告沒收銷燬之。另扣案之上開甲基安非他命之
    包裝袋4 個及行動電話乙支（含0000000000號SIM 卡乙張）
    ，則分別為被告所有及本件共同正犯之同案被告乙○○所有
    供上開犯罪所用，應分別依毒品危害防制條例第19條第1 項
    之規定，均宣告沒收之。
據上論斷，應依刑事訴訟法第299 條第1 項前段，毒品危害防制
條例第4 條第2 項、第6 項、第18條第1 項前段、第19條第1 項
，刑法第11條前段、第28條、第25條第1 項、第2 項，判決如主
文。
本案經檢察官黃筵銘到庭執行職務
中    華    民    國    98    年    6     月    30    日
                  刑事第七庭  審判長法  官  戴嘉清
                                    法  官  陳信旗
                                    法  官  林晏鵬
以上正本證明與原本無異。
如不服本判決，應於判決送達後10日內，向本院提出上訴狀。
                                    書記官  陳映孜
中    華    民    國    98    年     6    月     30    日
附錄法條：毒品危害防制條例第4條
毒品危害防制條例第4條
製造、運輸、販賣第一級毒品者，處死刑或無期徒刑；處無期徒
刑者，得併科新臺幣 1 千萬元以下罰金。
製造、運輸、販賣第二級毒品者，處無期徒刑或 7 年以上有期徒
刑，得併科新臺幣 7 百萬元以下罰金。
製造、運輸、販賣第三級毒品者，處 5 年以上有期徒刑，得併科
新臺幣 5 百萬元以下罰金。
製造、運輸、販賣第四級毒品者，處 3 年以上 10 年以下有期徒
刑，得併科新臺幣 3 百萬元以下罰金。
製造、運輸、販賣專供製造或施用毒品之器具者，處 1 年以上 7
年以下有期徒刑，得併科新臺幣 1 百萬元以下罰金。
前五項之未遂犯罰之。


司法院資訊處製作；財團法人民間司法改革基金會備份。
